【裁判字號】    95,交抗,797
【裁判日期】    951012
【裁判案由】    違反道路交通管理處罰條例
【裁判全文】
臺灣高等法院交通事件裁定             95年度交抗字第797號
  抗  告  人
  即受處分人  甲○○
上列抗告人因違反道路交通管理處罰條例案件，不服臺灣板橋地
方法院交通法庭，中華民國95年7月10日所為裁定（95年度交聲
字第450號、第1259號），提起抗告，本院裁定如下：
    主  文
抗告駁回。
    理  由
一、抗告意旨略以：抗告人於民國（下同）94年10月25日上午 9
    時許，駕駛車牌號碼 CJ-4937號自用小客車，行經臺北縣板
    橋市○○路219號前，欲自快車道右轉至忠孝路忠義巷8弄之
    前方30公尺處，即預先顯示右轉方向燈，當時時速並僅10至
    20公里，豈料抗告人所駕駛之車輛尚未呈右轉狀態時，即遭
    後方吳純純所騎乘之機車自後方撞及，本件事故之發生實係
    吳純純駕駛機車車速過快、未注意車前狀況及未保持行車安
    全距離所致，應由吳純純負全部過失責任，抗告人並無何違
    規行為，原審竟以抗告人駕駛汽車轉彎時未讓直行車先行，
    而裁處抗告人罰鍰200元（即新台幣600元），並記違規點數
    一點等處分，暨駁回抗告人其餘之聲請異議，實有未當，為
    此依法提出抗告，請求撤銷原裁定云云。
二、按行為後法律或自治條例有變更者，適用行政機關最初裁處
    時之法律或自治條例；但裁處前之法律或自治條例有利於受
    處罰者，適用最有利於受處罰者之規定，行政罰法第 5條定
    有明文。查本件違規行為發生後，道路交通管理處罰條例業
    於94年12月28日修正公布，並於95年7月1日施行，惟本件違
    規行為發生時及原處分機關之最初裁決時，均在該條例修正
    施行之前，揆諸上揭規定，應適用修正前之規定，無新舊法
    比較適用問題，合先敘明。
三、按汽車行駛至交岔路口，轉彎車應讓直行車先行，道路交通
    安全則第1項第6款前段定有明文。又汽車駕駛人轉彎時，轉
    彎車不讓直行車先行者，處200元以上600元以下（即新臺幣
    600元以上1,800元以下）罰鍰，並記違規點數 1點；汽車駕
    駛人，駕駛汽車違反道路交通安全規則，因而肇事致人受傷
    者，記違規點數 3點，修正前道路交通管理處罰條例第48條
    第1項第6款前段、第63條第1項第1款、第61條第 3項前段亦
    分別規定明確。
四、查抗告人即受處分人甲○○於94年10月25日上午 9時許，駕
    駛車牌號碼 CJ-4937號自用小客車，行經臺北縣板橋市○○
    路219號前，擬右轉忠孝路忠義巷8弄之際，與同向後方吳純
    純所駕駛車牌號碼 QB2-056號輕型機車發生碰撞而肇事，致
    吳純純受有左脛骨骨折、合併血膝關節之傷害等事實，此有
    道路交通事故現場圖、道路交通事故調查報告表(一)、(二)各 1
    件、道路交通事故談話紀錄表 2件、現場及車損照片14幀、
    板橋中興醫院診斷證明書 1件附卷可稽，並有臺北縣政府警
    察局北縣警交字第C00000000號、C00000000號舉發違反道路
    交通管理事件通知單附卷可參。而查依卷附之現場圖及現場
    照片所示，本件肇事地點即臺北縣板橋市○○路往四川路方
    向之道路，設快慢車道分道線，用以區○○○○○道與外側
    慢車道；茲查抗告人當時準備右轉之忠義巷8弄，路寬僅約3
    公尺，一般自用小客車倘欲直接從忠孝路右轉進入，需要有
    相當之轉彎空間，衡情必須從忠孝路之快車道作大角度之轉
    彎，始能進入該巷弄，而抗告人亦自承當時欲右轉忠義巷 8
    弄，顯見抗告人當時駕駛自用小客車，應係從忠孝路之快車
    道直接右轉彎擬進入忠義巷 8弄無訛。而依車損照片所示，
    本件車禍發生後，抗告人所駕駛之自用小客車後保險桿右側
    附近有擦撞痕跡，吳純純所駕駛之輕型機車則係左前車頭受
    損、左前方向燈罩及右照後鏡破損，車損狀況均非甚為嚴重
    ，佐以現場並無任何煞車痕或刮地痕，顯見雙方當時車速均
    非甚快，是於發生碰撞之前，兩車間之距離應甚為接近，依
    二車車損位置、行車動向，加以綜合研判，堪認吳純純當時
    駕駛輕型機車，應係行駛在抗告人自用小客車右後方之忠孝
    路慢車道，且兩車甚為接近，於抗告人之自用小客車從忠孝
    路之快車道右轉彎擬進入忠義巷 8弄之際，吳純純因閃避不
    及，致其機車左前車頭撞上該自用小客車之右後車身。縱吳
    純純當時騎乘機車有疏未注意車前狀況之過失情事，惟抗告
    人駕駛自用小客車，本身有轉彎車不讓直行車先行之違規行
    為，此本件交通事故經送鑑定機關鑑定雙方之肇事責任，其
    結果亦認定：「一甲○○駕駛自用小客車，轉彎車未讓直行
    車先行，為肇事主因。二吳純純駕駛輕型機車，未注意車前
    狀況，為肇事次因。」，另抗告人申請覆議結果亦認為：「
    甲○○駕駛自用小客車，由快車道右轉時未注意讓右後直行
    來車先行，為肇事主因。」，有臺灣省臺北縣區車輛行車事
    故鑑定委員會 95年2月15日北縣鑑字第941826號鑑定意見書
    、臺灣省車輛行車事故覆議委員會95年4月3日府覆議字第09
    50200145號函各 1件存卷足參，足認抗告人確有轉彎車不讓
    直行車先行之違規行為，並因該違規行為肇致吳純純受有傷
    害。至抗告人雖辯稱當時其所駕駛之自用小客車仍為直行車
    尚未呈右轉狀態，而遭同向之後方吳純純騎乘之機車撞及，
    要無轉彎車不讓直行車先行之違規行為云云，惟查，抗告人
    於肇事後向到場警員表示「至肇事前，我施打右方向燈號，
    從快車道變換至慢車道，準備要右轉忠義巷 8弄‧‧‧」，
    並於警員當場繪製之道路交通事故現場草圖簽名表示無意見
    ，有臺北縣政府警察局交通警察隊板橋分隊道路交通事故談
    話紀錄表及道路交通事故現場草圖各乙份在卷可參，則抗告
    人事後所述當時並未右轉，要屬事後卸責之詞，殊無足採。
五、綜上所述，抗告人確有「轉彎車不讓直行車先行」及「違反
    道路交通安全規則因而肇事致人受傷」之違規行為，應堪認
    定。原處分機關以抗告人係「不依規定保持前後車距離」之
    違規行為，係違反修正前道路交通管理處罰條例第58條第 1
    款規定，並以北監自裁字裁40-C00000000號裁處罰鍰新臺幣
    600 元，核與事實不符，原審因而將原處分（北監自裁字裁
    40-C00000000號裁決處分）撤銷，以抗告人上揭違規事實係
    違反修正前道路交通管理處罰條例第48條第 6款前段、第63
    條第1項第1款之規定，而裁處罰鍰200元（即新台幣600元）
    及記違規點數 1點，經核並無不合﹔另就「違反道路交通安
    全規則因而肇事致人受傷」之違規行為部分，原處分機關依
    修正前之道路交通管理處罰條例第61條第 3項前段規定（誤
    載第 1款），以北監自裁字裁40-C00000000號裁決處分記違
    規點數 3點，並無不當，原審因而認抗告人此部分之聲明異
    議無理由，而予以駁回，經核亦無不當，抗告人之抗告意旨
    猶執陳詞指摘原審裁定不當，顯無理由，應予駁回。
據上論斷，應依道路交通案件處理辦法第26條，刑事訴訟法第41
2條，裁定如主文。
中    華    民    國    95    年    10    月    12    日
                  交通法庭審判長法  官  吳  敦
                                法  官  朱光仁
                                法  官  張傳栗
以上正本證明與原本無異。
不得再抗告。
                                書記官  何子傑
中    華    民    國    95    年    10    月    12    日


司法院資訊處製作；財團法人民間司法改革基金會備份。
